最高法院刑事判決                                八十八年度台非字第二八七號
    上訴人  最高法院檢察署檢察總長
    被  告  甲○○
右上訴人因被告竊盜案件，對於台灣屏東地方法院中華民國八十七年八月二十六日第
一審確定判決（八十七年度易字第一一三六號，起訴案號：台灣屏東地方法院檢察署
八十七年度偵字第八四號），認為違法，提起非常上訴，本院判決如左：
    主  文
原判決撤銷。
甲○○共同竊盜，處有期徒刑肆月，緩刑年。
無線電壹具沒收。
    理  由
非常上訴理由稱：「按判決不適用法則或適用不當者，為違背法令，刑事訴訟法第三
百七十八條定有明文。又依刑法第三十八條第一項第二款沒收之物，以屬於犯人者為
限，刑法第三十八條第三項前段亦定有明文。本件被告甲○○於（民國）八十六年十
二月五日凌晨一時許，僱用知情之不詳姓名成年男子，以小型怪手為工具，以車號Ｊ
Ｏ－四三一號砂石車為載運工具，盜採砂石，經警查獲。原判決判處被告罪刑外，並
宣告沒收ＪＯ－四三一號砂石車。惟ＪＯ－四三一號砂石車並不屬於被告甲○○所有
，而屬於昌鑫通運股份有限公司所有，有汽車新領牌照登記書、汽（機）車過戶登記
書及交通部公路局高雄區監理所屏東監理站八十八年九月七日八八高監屏字第八八一
七四五四號函檢送之ＪＯ－四三一號大營貨車之車籍資料在卷可稽。沒收物所有權誰
屬，係原審法院應於審判期日調查者，原審法院未予調查，遽認屬於被告所有，而宣
告沒收。揆諸首揭法條規定，顯屬違背法令。案經確定，爰依刑事訴訟法第四百四十
一條、第四百四十三條提起非常上訴，以資救濟。」等語。
本院按判決不適用法則或適用不當者，為違背法令，刑事訴訟法第三百七十八條定有
明文。又依法應於審判期日調查之證據，未予調查，致適用法令違誤，而顯然於判決
有影響者，該項確定判決，即屬違背法令。再供犯罪所用或供犯罪預備之物，除有特
別規定外，以屬於犯人者為限，始得沒收之，刑法第三十八條第三項亦規定甚明。本
件原確定判決以被告甲○○於八十六年十二月五日一時許，僱用知情之不詳姓名成年
男子，以小型怪手為工具，以車號ＪＯ－四三一號砂石車為載運工具，盜採砂石等情
，論被告共同竊盜罪，酌處有期徒刑四月，緩刑三年，並諭知扣案ＪＯ－四三一號砂
石車一輛、無線電一具沒收。惟ＪＯ－四三一號砂石車並非屬於被告所有，而係屬於
昌鑫通運股份有限公司所有，有汽車新領牌照登記書、汽（機）車過戶登記書及交通
部公路局高雄區監理所屏東監理站八十八年九月七日八八高監屏字第八八一七四五四
號函檢送之ＪＯ－四三一號大營貨車之車籍資料可稽。上開大貨車既非被告所有，依
法即不得宣告沒收。又查上開大貨車是否屬被告所有，事關得否適用刑法第三十八條
第一項第二款而予宣告沒收，自屬原審法院應於審判期日調查之事項，乃原審未詳予
調查，遽認屬於被告所有，致適用法令違誤，而宣告沒收，顯然於判決有影響，揆諸
上開說明，即屬違背法令。案經確定，且不利於被告，非常上訴意旨，執以指摘，洵
有理由。而沒收係屬從刑，依主從刑不可分原則，其諭知沒收ＪＯ－四三一號大貨車
部分既屬違法，而應撤銷，則其竊盜之主刑部分，自亦屬無可維持，應由本院將原判
決全部撤銷，改判如主文第二項、第三項所示，以資救濟。
據上論結，應依刑事訴訟法第四百四十七條第一項第一款但書，刑法第二十八條、第
三百二十條第一項、第七十四條第二款、第三十八條第一項第二款，罰金罰鍰提高標
準條例第一條前段，判決如主文。
中      華      民      國    八十八    年      十      月     十四     日
                              最高法院刑事第十庭
                                  審判長法官  莊  登  照
                                        法官  洪  明  輝
                                        法官  蔡  清  遊
                                        法官  黃  一  鑫
                                        法官  林  秀  夫
      右正本證明與原本無異
                                              書  記  官
中      華      民      國    八十八    年      十      月     二十     日
